【裁判字號】    95,交訴,228
【裁判日期】    951222
【裁判案由】    業務過失致死
【裁判全文】
臺灣高雄地方法院刑事判決             95年度交訴字第228號
公  訴  人  臺灣高雄地方法院檢察署檢察官
被      告  甲○○
上列被告因業務過失致死案件，經檢察官提起公訴（95年度偵字
第23186 號），被告於準備程序中就被訴事實為有罪之陳述，經
告以簡式審判之旨，本院合議庭裁定由受命法官獨任進行簡式審
判程序，判決如下：
    主  文
甲○○從事業務之人，因業務上之過失致人於死，處有期徒刑陸
月，如易科罰金，以銀元參佰元即新臺幣玖佰元折算壹日。
    事  實
一、甲○○係址設高雄縣鳳山市○○街102 號明聖通運股份有限
    公司之營業大貨車司機，為從事駕駛業務之人。其於民國95
    年8 月29日19時許，駕駛車牌號碼J1-652號營業大貨車，沿
    高雄縣大寮鄉○○路○段內側快車道，由北往南方向行駛，
    行經上開路段與東隆街口處，其明知汽車行駛時，駕駛人應
    留意車前狀況，並隨時採取必要之安全措施，依當時天候晴
    朗、光線為夜間無照明、柏油路面乾燥無缺陷、視距良好及
    道路上無障礙物等情形，並無不能注意之情事，竟未注意及
    此，其已察覺前方有顧玉峰騎乘腳踏車不依規定，擅自進入
    快車道而與其同向行駛於內側快車道上，卻疏未採取煞停或
    避讓等安全措施，致其駕駛之前揭營業大貨車左側支撐架與
    顧玉峰所騎乘之腳踏車右側手把處發生擦撞，顧玉峰因而人
    、車倒地，並受有腦挫傷、顱內出血等傷害，經送大寮鄉瑞
    生醫院急救後，延至同年月30日19時30分許，仍不治死亡。
    顧玉峰經瑞生醫院醫師抽血檢後，發現其血液中酒精濃度為
    每毫升3.951 公克（換算呼氣酒精濃度為每公升1.97毫克）
    。
二、案經被害人顧玉峰之妹顧玉芳訴由高雄縣政府警察局林園分
    局報請臺灣高雄地方法院檢察署檢察官偵查起訴。
    理  由
一、本件被告所犯為死刑、無期徒刑或最輕本刑為3 年以上有期
    徒刑以外之罪，其於準備程序中就被訴事實為有罪之陳述，
    經法官告知簡式審判程序之旨，並聽取公訴人之意見後，依
    刑事訴訟法第273 條之1 第1 項規定，裁定由受命法官獨任
    進行簡式審判程序，合先敘明。
二、訊據被告對上開犯行均坦承不諱，核與告訴人顧玉芳之指訴
    相符，復有道路交通事故調查報告表（一）（二）、道路交
    通事故現場圖、現場照片等件存卷可資佐證。又被害人顧玉
    峰因本件車禍，受有腦挫傷、顱內出血等傷害，復因顱腦損
    傷，急救不治而死亡等情，亦有瑞生醫院診斷證明書在卷可
    按，並據臺灣高雄地方法院檢察署檢察官督同檢驗員相驗明
    確，製有勘驗筆錄、相驗屍體證明書、驗斷書等附卷可稽。
    按汽車行駛時，駕駛人應留意車前狀況，並隨時採取必要之
    安全措施，道路交通安全規則第94條第3 項定有明文，此為
    汽車駕駛人應盡之注意義務，被告身為職業駕駛，對此自當
    知之甚稔；而依卷內道路交通事故調查報告表（一）及現場
    照片觀之，本件道路交通事故發生時，天候晴、路面乾燥、
    無缺陷、無障礙物，依當時情形，亦無不能注意之情事。被
    告竟疏未注意車前狀況肇致本件車禍，其顯有過失，且其過
    失與被害人死亡之結果間，有相當因果關係。由上所述，足
    證被告出於任意性之自白與事實相符，從而本件事證明確，
    被告犯行已堪認定。又被害人顧玉峰經瑞生醫院醫師抽血檢
    後，發現其血液中酒精濃度為每毫升3.951 公克（換算呼氣
    酒精濃度為每公升1.97毫克）乙節，亦有生化檢驗報告單1
    紙在卷足稽，顯見被害人就此車禍亦有過失。
三、查被告行為後，刑法及刑法施行法分別於94年2 月2 日、95
    年6 月14日修正公布，均於95年7 月1 日施行，而修正後刑
    法第2 條第1 項之規定，係規範行為後法律變更所生新舊法
    律比較適用之準據法，於修正後刑法施行後，應適用修正後
    刑法第2 條第1 項之規定，為「從舊從輕」之比較。被告所
    犯刑法第276 條第2 項業務過失致死罪中罰金刑部分，因刑
    法施行法增定第1 條之1 ，其貨幣單位改為新臺幣，所定最
    高數額提高為30倍。修正前該罪之罰金刑，經適用罰金罰鍰
    提高標準條例第1 條前段及現行法規所定貨幣單位折算新臺
    幣條例第2 條，折算為新臺幣後，最高數額亦為原規定之30
    倍，兩者最高刑度相同，惟最低刑度部分，修正前刑法第33
    條第5 款規定罰金為1 元以上，經折算為新臺幣後，為新臺
    幣3 元以上，而修正後刑法第33條第5 款規定罰金為新臺幣
    1000元以上，較舊法為高，應以舊法有利於被告，本件應適
    用修正前之舊法處斷。
四、核被告所為，係犯刑法第276 條第2 項之業務過失致死罪。
    被告為汽車駕駛人，在快車道依規定駕車行駛，因被害人騎
    乘慢車不依規定，擅自進入快車道行駛，而至被害人死亡，
    被告因此依法應負刑事責任，依道路交通管理處罰條例第86
    條第2 項，減輕其刑。爰審酌被告過失致人於死，不僅侵害
    他人生命權，更對死者家屬造成難以彌補之傷害，又未與告
    訴人達成和解，惟犯後尚能坦承犯行，且被害人酒精濃度甚
    高，就本件車禍之發生亦有過失，被告素行良好，並無前科
    等一切情狀，量處如主文所示之刑。被告行為後，刑法歷經
    前開修正，其行為時易科罰金之折算標準，經適用修正前刑
    法第41條、修正前罰金罰鍰提高標準條例第2 條，現行法規
    所定貨幣單位折算新臺幣條例第2 條之結果，最高得以銀元
    300 元即新臺幣900 元折算1 日，依修正後之刑法第41條，
    則係以新臺幣1000元、2000元或3000元折算一日，比較結果
    ，自以舊法有利於被告，應適用舊法諭知易科罰金之折算標
    準。
據上論斷，應依刑事訴訟法第273 條之1 第1 項、第299 條第1
項前段，刑法第2 條第1 項前段、第276 條第2 項，修正前刑法
第41條第1 項前段，道路交通管理處罰條例第86條第2 項，罰金
罰鍰提高標準條例第1 條前段，修正前罰金罰鍰提高標準條例第
2條 前段，判決如主文。
本案經檢察官乙○○到庭執行職務。
中    華    民    國    95    年    12    月    22    日
                  交通法庭    法  官   王奕勛
以上正本證明與原本無異。
如不服本判決，應於收受送達後10日內向本院提出上訴書狀。
中    華    民    國    95    年    12    月    25    日
                              書記官   陳心儀
附錄本案論罪科刑法條：
刑法第276條第2項
中華民國刑法第276條
（過失致死罪）
因過失致人於死者，處 2 年以下有期徒刑、拘役或 2 千元以下
罰金。
從事業務之人，因業務上之過失犯前項之罪者，處 5 年以下有期
徒刑或拘役，得併科3 千元以下罰金。


司法院資訊處製作；財團法人民間司法改革基金會備份。
